臺灣臺南地方法院臺南簡易庭民事判決
111年度南簡字第464號
原      告  富邦產物保險股份有限公司

法定代理人  羅建明  
訴訟代理人  魏至平  
被      告  施子翔  
上列當事人間請求侵權行為損害賠償事件，本院於民國111年5月
3日言詞辯論終結，判決如下：
    主      文
被告應給付原告新臺幣75,060元，及自民國111年1月27日起至清
償日止，按年息百分之5計算之利息。
原告其餘之訴駁回。 
訴訟費用新臺幣1,440元，由被告負擔新臺幣821元，餘由原告負
擔。
本判決原告勝訴部分得假執行。
    事實及理由
一、本件被告經合法通知，未於言詞辯論期日到場，核無民事訴
    訟法第386條各款所列情形，爰依原告之聲請，由其一造辯
    論而為判決。
二、原告起訴主張：被告於民國110年3月4日18時無照騎乘車號0
    00-0000號普通重型機車，沿臺南市安南區育安街由南往北
    行駛至安豐六街111巷交岔路口，適有訴外人王韋傑騎乘腳
    踏車自育安街由北往南行駛至，二車發生撞擊後，被告機車
    失控撞上停放在育安街路肩、由原告所承保訴外人江惠鈴所
    有之車牌號碼000-0000號自用小客車（下稱系爭小客車），
    致系爭小客車後車尾受損，被告及訴外人王韋傑均有過失，
    應連帶負全部賠償責任。原告已依保險契約賠付系爭小客車
    必要修復費用新臺幣（下同）131,678元（含工資23,274元
    、零件108,404元）。爰依民法第184條第1項前段、第191條
    之2、保險法第53條第1項之規定，代位請求被告負損害賠償
    責任等語。並聲明：被告應給付原告131,678元，及自起訴
    狀繕本送達翌日起至清償日止，按年息百分之5計算之利息
    。
三、被告未於言詞辯論期日到場，亦未提出書狀作何聲明或陳述
    。
四、本院判斷之理由：
　㈠原告承保系爭小客車之車體險，系爭小客車於110年3月4日停
    放在臺南市安南區育安街路肩，被告於同日無照騎乘機車由
    南往北行駛在育安街，於通過育安四街87巷口時，適有訴外
    人王韋傑騎腳踏車由北往南自育安街欲左轉育安四街87巷，
    二車在育安街與育安四街87巷口發生撞擊後，被告機車失控
    撞上停放在育安街路肩之系爭小客車，原告已給付修復系爭
    小客車理賠金等情，業據原告提出臺南市政府警察局第三分
    局道路交通事故當事人登記聯單、系爭小客車行車執照、汽
    車險理賠申請書、匯勝汽車股份有限公司維修清單暨電子發
    票證明聯、車損照片為證（見調解卷第15-23頁），且經本
    院依職權向臺南市政府警察局第三分局調取本件道路交通事
    故現場圖、道路交通事故調查表(一)(二)、交通事故談話紀
    錄表、舉發違反道路交通管理事件通知單、道路通事故當事
    人登記聯單、道路交通事故照片黏貼紀錄表（見本院卷第51
    -109頁）核閱屬實。被告已於相當時期受合法通知，未於言
    詞辯論期日到場作有利於己之陳述，亦未提出任何書狀或證
    據以供本院審酌，本院綜合上開事證，依調查證據之結果，
    堪認原告主張被告無照騎乘機車與訴外人王韋傑所騎腳踏自
    行車發生碰撞，被告機車再撞及系爭小客車，致系爭小客車
    後車尾受有損害之事實，為真實而可採信。
  ㈡按汽車行駛時，駕駛人應注意車前狀況，並隨時採取必要之
    安全措施；行車速度，依速限標誌或標線之規定，無速限標
    誌或標線者，行車時速不得超過50公里，本規則定義之汽車
    ，包括機車，道路交通安全規則第94條第3項、第93條第1項
    第1款前段及第2條第1項第1款分別定有明文。本件被告未領
    有駕駛執照，已據被告於警詢時自承在卷(見調解卷第75頁)
    ，且有公路監理電子閘門在卷可稽（見本院卷第19、21頁)
    ，被告於85年11月出生(見本院卷第23頁)，於發生本件車禍
    事故發生時，已年滿24歲，既能騎乘機車行駛在道路，自應
    遵守上開規定，以維行車安全及避免危險發生。另按腳踏自
    行車屬慢車；慢車行駛時，駕駛人應注意車前狀況，並隨時
    採取必要之安全措施；慢車行駛至交岔路口，其行進或轉彎
    ，應依標誌、標線或號誌之規定行駛，無標誌、標線或號誌
    者，應依第102條規定行駛，且左轉彎時，應繞越道路中心
    處左轉進入規定行駛車道內行進，但行駛於同向二車道以上
    之單行道右側車道或右側慢車道者，應依兩段方式進行左轉
    ，此觀道路交通安全規則第6條第1項、第124條第5項及第12
    5條第1項第3款即明。訴外人王韋傑騎乘腳踏車行駛於道路
    ，亦有遵守上開規定之義務，以維行車安全及避免危險發生
    。依本件交通事故發生當時天候晴、日間有自然光線、路面
    鋪裝柏油、乾燥無缺陷、視距良好且無障礙物，客觀上並無
    不能注意之情事。依被告於警察製作道路交通事故談話紀錄
    表時陳稱：我騎機車沿育安街往北直行，當時時速約50至60
    公里，行至事故地點時，對方腳踏車由我對向左前方往左轉
    而來，然後就發生碰撞，碰撞後我車又失控往前撞上路旁的
    系爭小客車，我車前車頭受損等語(見調字卷第75頁)；訴外
    人王韋傑於警察製作道路交通事故談話紀錄表時陳述：我騎
    腳踏車沿育安街往南直行，行至安豐六街111巷停等，我確
    認無來車後才往東往育安四街87巷行駛，當時我騎很慢，然
    後對方機車車速很快沿育安街往北來撞上我，我車受損位置
    是右前方等語(見調字卷第73頁)，又本件肇事地點即育安街
    限速50公里，此有道路交通事故現場圖在卷可憑(見調解卷
    第55頁)，足見被告與訴外人王韋傑各自騎車行至肇事路段
    時，均未注意車前狀況，以採取必要安全措施，且被告超速
    行駛，訴外人王韋傑左轉彎時，未繞越道路中心處左轉進入
    規定行駛車道內行進，以致在發現對方來車時，閃避不及，
    被告所騎機車前車頭與訴外人王韋傑所騎腳踏車右前車身發
    生碰撞，被告所騎機車再撞及停放在路肩之系爭小客車，造
    成系爭小客車損壞，被告及訴外人王韋傑就本件車禍之發生
    ，均有過失，應可認定。本院綜合斟酌被告與訴外人王韋傑
    各自過失情節及原因力之強弱等一切情狀，認為本件車禍事
    故之發生，應由被告負擔八成過失責任、訴外人王韋傑負擔
    二成過失責任，較為公允。系爭小客車於本件車禍事故發生
    時靜止停放在路肩(見調解卷第77頁)，則無任何肇事因素。
  ㈢再按因故意或過失，不法侵害他人之權利者，負損害賠償責
    任；數人共同不法侵害他人之權利者，連帶負損害賠償責任
    ；汽車、機車或其他非依軌道行駛之動力車輛，在使用中加
    損害於他人者，駕駛人應賠償因此所生之損害；不法毀損他
    人之物者，被害人得請求賠償其物因毀損所減少之價額；而
    負損害賠償責任者，除法律另有規定或契約另有訂定外，應
    回復他方損害發生前之原狀，且債權人得請求支付回復原狀
    所必要之費用，以代回復原狀，民法第184條第1項前段、第
    185條第1項前段、第191條之2前段、第196條、第213條第1
    項、第3項分別定有明文。被告與訴外人王韋傑因前開駕車
    過失行為致系爭小客車受有損害，業經本院認定如前，被告
    與訴外人王韋傑駕車過失行為與系爭小客車毀損之結果間具
    有相當因果關係，應可認定，揆諸上開規定，被告與訴外人
    王韋傑應就系爭小客車之損害，連帶負損害賠償責任。
  ㈣次按物被毀損時，被害人除得依民法第196條請求賠償外，並
    不排除民法第213條至第215條之適用，惟民法第196條之規
    定即係第213條之法律另有規定，請求賠償物被毀損所減少
    之價額，得以修復費用為估定之標準，但以必要者為限，如
    修理材料以新品換舊品，應予折舊（最高法院77年第9次民
    事庭會議決議參照）。經查，系爭小客車因本件交通事故受
    損，原告已支付修復費用131,678元，其中零件費108,404元
    、工資23,7274元等情，業據原告提出匯勝汽車股份有限公
    司維修清單暨電子發票證明聯為證（見調字卷第18-20頁）
    ，堪信為實在。依上開維修清單所列維修項目與系爭小客車
    受損照片對照觀之，核與系爭小客車所受損害部位相符，原
    告主張其已支付修復費用131,678元，應為可採。又系爭小
    客車於108年7月出廠，有公路監理電子閘門在卷可考（見本
    院卷第17頁），距本件車禍發生時即110年3月4日，已使用1
    年9個月，原告請求全部修復費用，然系爭小客車毀損部分
    之修復，其材料之更換係以新品代替舊品，則計算上開材料
    零件之損害賠償數額時，自應扣除折舊部分始屬合理。而依
    行政院所頒固定資產耐用年數表及固定資產折舊率表，非運
    輸業用客車之耐用年數為5年，依平均法計算其折舊結果（
    即以固定資產成本減除殘價後之餘額，按固定資產耐用年數
    表規定之耐用年數平均分攤，計算折舊額），每年折舊率為
    5分之1，並參酌營利事業所得稅查核準則第95條第6項規定
    「固定資產提列折舊採用定率遞減法者，以1年為計算單位
    ，其使用期間未滿1年者，按實際使用之月數相當於全年之
    比例計算之，不滿1月者，以1月計」，系爭小客車之零件費
    用扣除折舊後為76,786元【計算式：1.殘價＝取得成本÷（耐
    用年數＋1）即108,404元÷（5＋1）≒18,067元，元以下4捨5入
    ，下同；2.折舊額＝(取得成本－殘價）×1/（耐用年數）×（
    使用年數）即(108,404元－18,067元）×1/5×(1＋9/12)≒31,61
    8元；3.扣除折舊後價值＝（新品取得成本－折舊額）即108,4
    04元－31,618元＝76,786元】，加計無需扣除折舊之工資23,2
    74元，堪認系爭小客車回復原狀之必要費用為100,060元(計
    算式：76,786元＋23,274元＝100,060元)。
  ㈤再按被保險人因保險人應負保險責任之損失發生，而對於第
    三人有損失賠償請求權者，保險人得於給付賠償金額後，代
    位行使被保險人對於第三人之請求權；但其所請求之數額，
    以不逾賠償金額為限，保險法第53條第1項定有明文。而損
    害賠償祗應填補被害人實際損害，保險人代位被害人請求損
    害賠償時，依保險法第53條第1項規定，如其損害額超過或
    等於保險人已給付之賠償金額，固得就其賠償之範圍，代位
    請求賠償；如其損害額小於保險人已給付之賠償金額，則保
    險人所得代位請求者，應祗以該損害額為限(最高法院100年
    度台上字第1975號判決意旨參照)。被告與訴外人王韋傑駕
    車之過失行為，致系爭小客車受有損害，回復原狀所需之必
    要修理費用100,060元，即為被保險人江惠鈴所受實際損害
    ，原告於給付保險金後，固得代位被保險人對被告及訴外人
    王韋傑在損害額範圍內請求，原告得請求被告及訴外人王韋
    傑賠償修復費用為100,060元，逾此範圍之主張，則屬無據
    。
  ㈥另按連帶債務人相互間，除法律另有規定或契約另有訂定外
    ，應平均分擔義務；因連帶債務人中之一人為清償、代物清
    償、提存、抵銷或混同，而債務消滅者，他債務人同免其責
    任；債權人向連帶債務人中之一人免除債務，而無消滅全部
    債務之意思表示者，除該債務人應分擔之部分外，他債務人
    仍不免其責任，民法第280條本文、第274條及第276條第1項
    分別定有明文。依此，債務人應分擔部分之免除，可發生絕
    對之效力，亦即債權人與連帶債務人中之一人成立和解，如
    無消滅其他債務人連帶賠償債務之意思，而其同意債務人賠
    償金額如超過依法應分擔額者，債權人就該連帶債務人應分
    擔之部分，並無作何免除，對他債務人而言，固僅生相對之
    效力，但其同意賠償金額如低於依法應分擔額時，該差額部
    分，即因債權人對其應分擔部分之免除而發生絕對效力（最
    高法院109年度台上字第1069號判決意旨）。而關於共同侵
    權行為連帶債務人間之分擔義務，民法雖未設規定，然基於
    公平原則，及任何人均不得將基於自己過失所生之損害轉嫁
    他人承擔之基本法理，自應類推適用民法第217條關於與有
    過失之規定，依各加害行為對損害之原因力及與有過失之輕
    重程度，以定各連帶債務人應分擔之義務，始屬公允合理。
    查，本件被告與訴外人王韋傑應就系爭小客車之損害對原告
    負連帶損害賠償責任，已如前述，惟被告與訴外人王韋傑就
    本件車禍之發生應各負擔80％、20％過失責任，已如前述，是
    被告與訴外人王韋傑之內部分擔比例應各為80％、20％，準此
    ，被告與訴外人王韋傑內部分擔額應各為80,048元、20,012
    元。原告與訴外人王韋傑於111年2月18日在本院111年度南
    司簡調字第56號事件以25,000元達成和解，且訴外人王韋傑
    已如數給付和解金額完畢，此為原告所不爭執（見本院卷第
    32頁），並經本院依職權調閱該案卷宗核閱調解筆錄無誤。
    原告仍訴請被告負賠償責任，顯無消滅連帶債務人全部債務
    之意思，依前開說明，訴外人王韋傑為連帶債務人，其已賠
    償原告25,000元，則超過上述應分擔之金額，原告並無免除
    被告應分擔額，當無民法第276條第1項規定之適用。惟訴外
    人王韋傑和解清償而消滅之債務，依民法第274條規定，被
    告亦同免其責任。原告因前開和解，自訴外人王韋傑處受償
    25,000元，應予扣除，依此計算，原告本件交通事件所得請
    求賠償100,060元，扣除訴外人王韋傑已賠償給付原告25,00
    0元，被告應賠償原告75,060元(計算式：100,060元－25,000
    元＝75,060元）。
  ㈦末按給付無確定期限者，債務人於債權人得請求給付時，經
    其催告而未為給付，自受催告時起，負遲延責任，其經債權
    人起訴而送達訴狀者，與催告有同一之效力；遲延之債務，
    以支付金錢為標的者，債權人得請求依法定利率計算之遲延
    利息；應付利息之債務，其利率未經約定，亦無法律可據者
    ，週年利率為百分之5，民法第229條第2項、第233條第1項
    前段、第203條分別定有明文。本件原告對被告之損害賠償
    債權，核屬無確定期限之給付，既經原告具狀對被告提起本
    件訴訟，而該起訴狀繕本於111年1月26日送達被告（送達證
    書見見調解卷第39頁），被告迄未給付，自應負遲延責任。
    原告請求自起訴狀繕本送達被告翌日即111年1月27日起算之
    法定遲延利息，核無不合，應予准許。
五、綜上所述，被告因駕駛過失行為致系爭小客車受有損害，原
    告已履行其保險賠償義務賠付完畢，從而，原告依民法第18
    4條第1項前段、第191條之2前段、第196條及保險法第53條
    第1項之規定，請求被告給付75,060元，及自111年1月27日
    起至清償日止，按年息百分之5計算之利息，為有理由，應
    予准許。逾此範圍之請求，為無理由，應予駁回。
六、末按法院為終局判決時，應依職權為訴訟費用之裁判；各當
    事人一部勝訴、一部敗訴者，其訴訟費用，由法院酌量情形
    ，命兩造以比例分擔或命一造負擔，或命兩造各自負擔其支
    出之訴訟費用，民事訴訟法第87條第1項、第79條分別定有
    明文。查，本件訴訟費用額確定為1,440元（即第一審裁判
    費），爰依職權確定本件訴訟費用額如主文第3項所示。
七、本件係依民事訴訟法第427條第2項第11款適用簡易訴訟程序
    所為被告部分敗訴之判決，依同法第389條第1項第3款之規
    定，就原告勝訴部分，應依職權宣告假執行。
八、據上論結，本件原告之訴為一部有理由、一部無理由，判決
    如主文。
中　　華　　民　　國　　111 　年　　5 　　月　　17　　日
                  臺灣臺南地方法院臺南簡易庭
                              法  官  張桂美
以上正本係照原本作成。
如不服本判決，應於送達後20日內，向本院提出上訴狀並表明上
訴理由（須附繕本）。如委任律師提起上訴者，應一併繳納上訴
審裁判費。 
中　　華　　民　　國　　111 　年　　5 　　月　　19　　日
                                  書記官  林彥丞